【裁判字號】    97,消債更,981
【裁判日期】    980513
【裁判案由】    更生
【裁判全文】
臺灣桃園地方法院民事裁定           97年度消債更字第981號
聲  請  人
即  債務人  甲○○
上列聲請人因消費者債務清理事件聲請更生及保全處分，本院裁
定如下：
    主  文
債務人甲○○自中華民國九十八年五月十三日十八時起開始更生
程序。
命司法事務官進行本件更生程序。
聲請人其餘聲請駁回。
    理    由
一、按法院開始更生程序之裁定，應載明其年、月、日、時，並
    即時發生效力。次按法院裁定開始更生或清算程序後，得命
    司法事務官，進行更生或清算程序，必要時，得選任律師、
    會計師或其他適當之自然人或法人一人為監督人或管理人。
    消費者債務清理條例第45條第1 項、第16條第1 項分別定有
    明文。
二、本件債務人聲請意旨略以：其因不能清償債務情事，於民國
    95年間曾依「中華民國銀行公會會員辦理消費金融案件無擔
    保債務協商機制」，以書面向最大債權金融機構安泰銀行請
    求共同協商債務清償方案，並於95年5 月12日協商成立，聲
    請人每月應繳金額為新台幣（下同）32,542元。然聲請人每
    月薪資僅42,000餘元（不含年終獎金及考績獎金），尚須支
    出個人生活費、2 名子女扶養費及教育費，嗣又因父親蔡寅
    彩於95年間罹患失智症，需聘請看護照顧，於95年6 月間向
    行政院勞工委員會申請外籍勞工看護父親，故每月需增加支
    出6,000 元（與兄弟分攤），致聲請人支出增加，故聲請人
    無力繼續履行上開協商條件遂於95年11月間毀諾，上開情事
    並非聲請人主觀上惡意不履行協議，實係客觀上有不可歸責
    於聲請人之事由發生。又聲請人無擔保或無優先權之債務總
    額未逾1,200 萬元，復未經法院裁定開始清算程序或宣告破
    產，爰聲請更生及保全處分等語。
三、經查：
  (一)聲請人所述之上開事實，除聲請人依協商方案繳付期間依所
    提出之協商繳款記錄（本院卷第34-35 頁）顯示係自95年6
    月至95年9 月止一節外，其餘事實業據其提出戶籍謄本、其
    子女之財政部台灣省北區國稅局94、95年度綜合所得稅及資
    料清單、聲請人之財政部台灣省北區國稅局95、96年度綜合
    所得稅各類所得資料清單、全國財產稅總歸戶財產查詢清單
    、財團法人金融聯合徵信中心當事人查詢個人資料（信用報
    告）回覆書、其父蔡寅彩之殘障手冊及重大傷病卡、行政院
    勞工委員會95年6 月23日勞職外字第0950937539號、97年7
    月17日勞職許字第0971266171號函文、外勞居留證及護照、
    聲請人與安泰銀行之協議書、無擔保還款計畫、台灣台北監
    獄薪俸明細表及扣項明細表、合作金庫銀行放款帳務資料查
    詢表、親屬關係表、本院執行處97年度司執字第41291 號執
    行命令為憑（本院卷第9-23、30-85 頁），經核與其陳述相
    符。準此，聲請人於協商成立時，每月薪資42,000餘元，而
    每月所需支付者包括：聲請人本人每月生活必要費用及子女
    扶養費部分，本院認均應以行政院主計處公告之97年度台灣
    省平均每人每月生活之最低生活費9,829 元為計，故聲請人
    個人之生活必要費用為9,829 元、子女2 人之扶養費部分應
    與其配偶各分擔2 分之1 即應分擔9,829 元。據上，以聲請
    人每月收入扣除上開費用支出，已難支應每月應繳付之協商
    金額32,542元，甚且聲請人於95年間復因其父罹患失智症需
    另每月增加支出6,000 元，則聲請人之經濟狀況應更為困窘
    而難以支應，故堪認其情形與消費者債務清理條例第151 條
    第5 項但書「因不可歸責於己之事由，至履行顯有重大困難
    」之規定相符。
  (二)又查，聲請人現負債總額約為3,566,883 元，而聲請人現有
    資產僅汽車1 台（81年出廠、裕隆、汽缸容量1270CC），無
    甚價值，雖聲請人每月有約42,000餘元之工作收入，然其上
    開收入於扣除必要生活費用、扶養費用後所餘數額，衡諸上
    開債務總數，其顯有不能清償債務之情事，此外，本件又查
    無聲請人有消費者債務清理條例第6 條第3 項、第8 條或第
    46條各款所定駁回更生聲請之事由存在，則其聲請更生，應
    屬有據，並依首揭規定命司法事務官進行本件更生程序，爰
    裁定如主文。
四、關於保全處分部分
    按法院就更生或清算之聲請為裁定前，得因利害關係人之聲
    請或依職權，以裁定為保全債務人財產、限制債權人對於債
    務人行使債權，及停止對於債務人財產強制執行程序之保全
    處分，消費者債務清理條例第19條第1 項第1 、2 、3 款定
    有明文。另按消費者債務清理條例第48條第2 項規定，法院
    裁定開始更生程序後，對於債務人不得開始或繼續訴訟及強
    制執行程序。本件聲請人雖聲請保全處分，然揆諸前揭條文
    規定，於裁定准予更生裁定後，對於債務人之訴訟及強制執
    行程序已有明文限制，因此顯無保全必要，故聲請人該部分
    保全處分之請求，應予駁回。
中    華    民    國    98    年    5     月    13    日
                      民事第一庭法  官  陳雪玉
本件不得抗告。
上列正本證明與原本無異。
中    華    民    國    98    年    5     月    13    日
                                書記官  吳瓊英
備註：依消費者債務清理條例第61條、第65條之規定：若債務人
      提出之更生方案未經債權人會議同意可決、亦未經法院裁
      定認可者，應開始「清算程序」。屆時債務人所有之全部
      財產均將「拍賣變價」分配予債權人；且法院得依利害關
      係人之聲請或依職權限制債務人之生活；債務人公私法上
      之資格或權利將受限，不得從事擔任某些職務或某些特定
      業務之從業人員、不得經營某些特定營業或為某些特定交
      易行為、或會喪失某些特定資格；而若查明債務人有消費
      者債務清理條例第133條、第134條各款所規定之情事（例
      如經查明債務人有因浪費、賭博或其他投機行為，致財產
      顯然減少、負擔過重債務；或普通債權人之分配額低於債
      務人聲請前二年可處分所得扣除自己及依法應受其扶養者
      所必要生活費用之數額），本院將為「不免責」之裁定，
      故請慎提更生方案。


司法院資訊處製作；財團法人民間司法改革基金會備份。
